ACORDAO-COMPLETO-2296323

ACÓRDÃO 2284/2019 ATA 6/2019 - PRIMEIRA CÂMARA

VISTOS, relatados e discutidos estes autos de tomada de contas especial decorrente de denúncia tratando de irregularidades no âmbito do Instituto Brasileiro do Meio Ambiente e dos Recursos Naturais-IBAMA, na execução de contrato de locação de helicópteros; 
ACORDAM os Ministros do Tribunal de Contas da União, reunidos em Sessão da Primeira Câmara, diante das razões expostas pelo Relator, em:
9.1. indeferir o requerimento de novo parcelamento dos valores devidos pela empresa Cruzeiro Táxi Aéreo Ltda., por força do Acórdão 7929/2014-TCU-Primeira Câmara, mantido pelo Acórdão 4150/2016;
9.2 determinar à SecexAgroAmbiental que adote as providências para a cobrança executiva do saldo devedor a cargo da empresa Cruzeiro Táxi Aéreo Ltda., dando continuidade ao acompanhamento do pagamento dos demais débitos e multas de que trata o Acórdão 7929/2014-TCU-Primeira Câmara.

Tomada de contas especial decorrente de denúncia tratando de irregularidades no âmbito do Instituto Brasileiro do Meio Ambiente e dos Recursos Naturais-IBAMA, na execução de contrato de locação de helicópteros;

Primeira Câmara

Instituto Brasileiro do Meio Ambiente e dos Recursos Naturais Renováveis.

3. Interessados/Responsáveis:
3.1. Responsáveis: Arty Coelho de Souza Fleck (XXX.431.490-XX); Cruzeiro Taxi Aéreo S.A. (29.467.909/0001-36); Flávio Montiel da Rocha (XXX.473.391-XX); Helisul Taxi Aéreo Ltda. (75.543.611/0001-85).

13.1. Ministros presentes: Benjamin Zymler (na Presidência), Walton Alencar Rodrigues (Relator) e Vital do Rêgo.
13.2. Ministros-Substitutos presentes: Augusto Sherman Cavalcanti e Weder de Oliveira.

ACORDAO-COMPLETO-2517545

Acórdão de Relação 18462/2021 - Primeira Câmara

Acórdão de Relação

WALTON ALENCAR RODRIGUES

Adoto, como relatório, a instrução elaborada no âmbito da Secretaria de Controle Externo da Agricultura e do Meio Ambiente, vazada nos termos a seguir transcritos (peça 367
A empresa Cruzeiro Táxi Aéreo solicitou no expediente da peça 363, de 16/1/2018, que seja concedida nova oportunidade para recolher a dívida por meio do parcelamento autorizado nos Acórdãos 2744/2017 e 3431/2017, todos da 1ª Câmara, Rel. Walton Alencar Rodrigues, ou seja, um reparcelamento para quitar o débito e a multa impostos por este Tribunal por meio do Acórdão 7929/2014-TCU-Primeira Câmara, proferido em processo de Tomada de Contas Especial, TC Processo 033.983/2011-9. 
A responsável informou que devido a uma situação financeira desfavorável em virtude do atual contexto econômico não pôde cumprir com o parcelamento solicitado. Acrescentou que a situação econômico financeira da empresa vem apresentando melhoras, de modo que vislumbram, em curto prazo, a obtenção de recursos suficientes para quitar o débito.
Por meio do Ofício 0162/2017- TCU/SecexAmbiental, de 25/5/2017, a empresa foi comunicada da autorização do parcelamento da dívida, porém não efetuou o pagamento de nenhuma parcela até o momento, decorridos mais de sete meses da ciência da comunicação, sem qualquer manifestação espontânea no processo. Somente após a notificação realizada por meio do Ofício 0405/2017-TCU/SecexAmbiental, de 15/12/2017, comunicando à responsável que não constava dos registros deste Tribunal nenhum comprovante de pagamento da dívida, é que a responsável se manifestou por meio da solicitação formulada na peça 363.
De acordo com o parágrafo único do art. 26 da Lei 8.443, de 16 de julho de 1992, a falta de recolhimento de qualquer parcela importará no vencimento antecipado do saldo devedor. A mesma vedação está disposta no § 2º do artigo 217 do RI/TCU e na Súmula TCU nº 192.
O precedente apontado pela requerente de que esta Corte de Contas já concedeu uma oportunidade de reparcelamento em outro caso semelhante, como aquele objeto do Acórdão 377/2004-TCU-Segunda Câmara, não se sustenta, uma vez que naquele caso a empresa havia efetuado o pagamento de onze parcelas das vinte e quatro autorizadas, e o saldo remanescente era de pequena monta, cerca de dez mil reais. Todavia no caso da Cruzeiro Táxi Aéreo, não houve a quitação de qualquer parcela e o saldo do débito atualizado até a presente data é de R$ 582.159,80 e de R$ 48.816,00 referente à multa.
Diante do exposto, submetemos os autos à consideração do Ministro Relator propondo rejeitar o pedido de reparcelamento solicitado pela Cruzeiro Táxi Aéreo e encaminhar a referida dívida para cobrança executiva, nos termos do parágrafo único do art. 26 da Lei 8.443, de 16 de julho de 1992, do § 2º do artigo 217 do RI/TCU e da Súmula TCU nº 192.

8.1. Jefferson Lourenço dos Santos e outros, representando Cruzeiro Taxi Aereo S A.  
8.2. Daniele Meireles Doberstein de Magalhaes (41997/OAB-DF) e outros, representando Flávio Montiel da Rocha.  
8.3. Valéria Aguiar Pastorin (11852/OAB-DF) e outros, representando Helisul Taxi Aéreo Ltda.  
8.4. Felipe Cavaignac e outros, representando Arty Coelho de Souza Fleck.

Subprocurador-Geral Lucas Rocha Furtado.

TCE. CONTAS IRREGULARES. DEBITO E MULTA. ACOMPANHAMENTO DO PARCELAMENTO AUTORIZADO. INADIMPLEMENTO. SOLICITAÇÃO DE NOVO PARCELAMENTO. AUSÊNCIA DE PREVISÃO LEGAL. VENCIMENTO ANTECIPADO DO SALDO DEVEDOR. COBRANÇA EXECUTIVA. CONTINUIDADE DO ACOMPANHAMENTO DO PAGAMENTO A CARGO DE OUTROS RESPONSÁVEIS.

TOMADA DE CONTAS ESPECIAL (TCE)

Secretaria de Controle Externo da Agricultura e do Meio Ambiente (SecexAmb).

Trata-se de tomada de contas especial instaurada por determinação do Acórdão 2453/2011-TCU-Plenário, tendo por objeto irregularidades praticadas no âmbito do Instituto Brasileiro do Meio Ambiente e dos Recursos Naturais - Ibama, em procedimento licitatório e na execução dos respectivos contratos de locação de helicópteros para realização de serviços inerentes à atuação do referido instituto.
Por meio do Acórdão 7929/2014-TCU-Primeira Câmara, Flávio Montiel da Rocha teve suas contas julgadas irregulares e foi condenado, em solidariedade com as empresas Helisul Táxi Aéreo Ltda. e Cruzeiro Táxi Aéreo Ltda., ao pagamento dos débitos apurados, tendo sido aplicado a esses responsáveis a multa prevista no art. 57 da Lei 8.443/1992. A decisão foi mantida por este Colegiado, por intermédio do Acórdão 4150/2016.
Atualmente, o processo encontra-se em fase de acompanhamento dos parcelamentos dos débitos e das multas impostas às empresas Helisul Táxi Aéreo Ltda. e Cruzeiro Táxi Aéreo Ltda., autorizados nos termos dos Acórdão 2819/2017-TCU-Plenário e 3431/2017-1ª Câmara, respectivamente.
Verifica-se, nos autos, a realização de vários pagamentos por parte da empresa Helisul, cuja regularidade deverá ser objeto de análise e manifestação da unidade técnica responsável.
A empresa Cruzeiro, além de não realizar o pagamento de nenhuma parcela, requereu nova oportunidade de parcelamento dos valores que lhe foram atribuídos (peça 363) .
A Secretaria de Controle Externo da Agricultura e do Meio Ambiente, mediante a instrução transcrita no relatório, propôs o não acolhimento da solicitação, deixando assente que o precedente mencionado na petição da empresa interessada (Acórdão 377/2004-TCU-Segunda Câmara) não guarda relação com a situação tratada nestes autos. 
De fato, com fulcro no art. 26 da Lei 8.443, de 16 de julho de 1992, regulamentado pelo art. 217, § 2º, do Regimento Interno do TCU e objeto do enunciado 192 da Súmula da jurisprudência do TCU, não há previsão legal para que, ante o descumprimento das condições estabelecidas para o parcelamento autorizado, este Tribunal autorize que a dívida seja objeto de novo parcelamento.
Tanto é assim que o enunciado mencionado prevê que o inadimplemento de qualquer das parcelas importará no vencimento automático e na cobrança executiva do saldo devedor, acrescido dos juros de mora e da correção monetária.
Isto posto, anuindo aos pareceres emitidos nos autos, indefiro a solicitação da empresa Cruzeiro Táxi Aéreo Ltda. e restituo o processo à unidade técnica, para adoção das medidas necessárias à cobrança executiva dos valores devidos pela referida empresa e continuidade do feito. 
Voto, pois, no sentido de que o Tribunal acolha a minuta de acórdão que submeto à deliberação deste Colegiado.
TCU, Sala das Sessões Ministro Luciano Brandão Alves de Souza, em 12 de março de 2019.
WALTON ALENCAR RODRIGUES 
Relator